【裁判字號】    99,簡上,158
【裁判日期】    991027
【裁判案由】    詐欺
【裁判全文】
臺灣屏東地方法院刑事判決      99年度簡上字第158號
上  訴  人  甲○○
即  被  告
上列上訴人因詐欺案件，不服本院99年度簡字第1137號中華民國
99年6 月15日刑事簡易判決（99年度偵字第953 號、1086號），
提起上訴，本院判決如下：
    主  文
上訴駁回。
    事實及理由
一、甲○○已預見金融機構帳戶係個人理財之重要工具，關係個
    人財產、信用之表徵，如交予他人使用，有供作財產犯罪用
    途之可能，而一般人取得他人存摺之目的在於取得贓款及掩
    飾犯行不易遭人追查，對於提供帳戶雖無引發他人萌生犯罪
    之確信，但仍以基於幫助某由成年人（真實姓名年籍不詳）
    組成之詐騙集團詐欺取財之不確定故意，於民國98年10 月
    10日前某時，將其在台新國際商業銀行鳳山分行開設之帳戶
    （帳號為0000000000 0000 號）及在彰化銀行大順分行開設
    之帳戶（帳號為000000 0000000000 號）存摺、金融卡及密
    碼等物交由該詐騙集團使用，嗣該集團取得上開銀行帳戶之
    存摺、金融卡及密碼後，基於意圖為自己不法所有之犯意：
（一）於98年10月9 日下午撥打電話予乙○○，向乙○○佯稱網
      路購物程序有誤云云，使乙○○信以為真，遂依詐騙集團
      指示，於翌（10）日凌晨1 時許，以ATM 轉帳之方式匯款
      新台幣（下同）46000 元至甲○○上開台新銀行帳戶內，
      再由該詐騙集團成員提領花用。
（二）於98年10月11日凌晨撥打電話予丙○○，向丙○○佯稱網
      路交友需驗明身份云云，使丙○○信以為真，遂依詐騙集
      團指示，於同日凌晨2 時許，以ATM 轉帳之方式匯款3979
      元至甲○○上開彰化銀行帳戶內，再由該詐騙集團成員提
      領花用。嗣經乙○○、丙○○發覺受騙後報警處理，經警
      依乙○○2 人所提供之上開帳號而循線查獲上情。
二、被告雖未於審理期日到庭，惟據其於準備程序中所述，否認
    上開犯行，並辯稱其雖有申請上開帳戶，但是為供其客戶匯
    款之用，嗣將該帳戶之存摺、提款卡、密碼等物隨身攜帶，
    惟不慎於98年10月9 日前某時遺失，其並無主動提供或幫助
    他人詐騙之意等語。然上開被害人等確有前述遭詐騙之事實
    ，除經證人即被害人乙○○、丙○○分別於警詢中指陳明確
    ，並有渠等提出之自動櫃員機交易明細表及被告上開帳戶之
    申請資料、資金往來紀錄等在卷可憑，而被告對於取得上開
    帳戶存摺等物之詐騙集團確有前述詐騙被害人等之事實，亦
    不爭執，故此部分犯罪事實應可認定。是本案所應審究者，
    即為被告所以交付前開帳戶之存摺等物，是否確有幫助他人
    詐欺取財之不確定故意，或果因遺失而遭他人盜用？經查：
（一）關於發現遺失上開存摺等物之時間，被告先於警詢中稱，
      係於「星期六（10月10日）發現遺失」，嗣於偵訊中稱係
      於「星期五（10月9 日）發現遺失」，前後已有矛盾，且
      與其於警詢中另稱「一直到星期一才發現帳戶有問題到銀
      行查」等語及準備程序中所稱「星期一去公司找，之後就
      到銀行掛失，他就說我的帳戶被警示」等語，亦有不符。
（二）被告於本院準備程序中辯稱其申請上開二帳戶，係為供客
      戶匯款使用，之前客戶都是匯到其所申請設於國泰世華銀
      行之帳戶等語，然此已與其於偵查中所稱，「我個人的帳
      戶是國泰世華銀行，沒有放在文件夾內，所以沒有遺失」
      等語，顯有矛盾。又若依被告於本院準備程序中所稱，其
      已有國泰世華銀行之帳戶可供業務使用，當無需另行申請
      帳戶；再縱被告不想再以該國泰世華銀行帳戶作客戶匯款
      之用，而有意另行申請帳戶以供客戶匯款用，衡情亦以申
      請一個銀行帳戶已足，當無必要一次申請兩個帳戶，是被
      告此舉，顯與常情有違。
（三）被告供稱其申請上開二帳戶係為供客戶匯款之用，則衡情
      其僅需告知客戶其帳號即可，並不需要隨身攜帶存摺、提
      款卡等物品，然被告卻於準備程序中供稱，其在98年9 月
      22 日 即申辦該二帳戶，迄同年10月9 日左右仍將該二帳
      戶之存摺、提款卡、印章均隨身攜帶，顯與常理有違。
（四）被告所申請之上開二帳戶均係於98年9 月間始申辦，且於
      同年10月9 日被告所稱「遺失」之前，該二帳戶之存款餘
      額均為「零」，此有警卷所附之交易明細查詢表可憑，亦
      與被告於偵查中所稱「這二個帳戶我都還沒開始用」等語
      相符，然被告於偵查中卻又稱，其到台新銀行辦理掛失時
      ，台新銀行人員告知稱其帳戶錢已被盜用，故其進而調閱
      交易資料等語，亦有矛盾。
（五）依被告所辯，其申辦上開二帳戶係為供客戶匯入貨款之用
      （金額自數萬元至十數萬元不等），嗣後其再將收得之款
      提領交付公司等語，衡情其自應妥慎保款存摺、提款卡等
      物，且應秘密提款卡及存摺之密碼，但其卻稱將該二張提
      款卡與密碼一起放在文件夾中而遺失，顯不合理；且關於
      是否一併遺失密碼一節，被告於本院準備程序中係先稱「
      我沒有將密碼寫在提款卡上，也沒有留在相關文件上」，
      繼而稱「我好像有將一張提款卡密碼夾在存摺的袋子裡」
      ，再稱「我應該有把兩張提款卡的密碼放在文件夾裡」等
      語，前後顯然矛盾。
（六）綜上所述，被告對於其為何申請、「遺失」上開帳戶之存
      摺、提款卡、密碼等物之情節，既有如上所述之前後矛盾
      及與事理不符之處，自無可採，可見被告係另基於其他目
      的、原因將上開帳戶之存摺及提款卡交付他人。
（七）且按，一般於金融機構開設帳戶，請領存摺及金融卡一事
      ，係針對個人身份之社會信用而予以資金流通，具有強烈
      之屬人性，且金融帳戶為個人理財工具，申請開設金融帳
      戶，並無任何特殊之限制，一般民眾皆得以存入最低開戶
      金額予以申請，一人並得在不同之金融機構，申請數個存
      款帳戶供己自由使用，此均屬眾所週知之事，可見被告並
      無憑白無故提供帳戶予他人使用之理由，而該取用其帳戶
      之人既然自己可以輕易申請使用其他帳戶，確不此之圖，
      另向被告取用帳戶，顯有從事並掩飾不法犯罪之可能，被
      告顯得預見及此。又近年以來，社會上利用人頭帳戶施詐
      術騙取財物之情形層出不窮，坊間媒體亦常見報導，故以
      此種模式詐欺之事例已具一定程度之社會普遍性，而為國
      人所共知之事實。被告係一成年且具相當社會生活經驗之
      人，自無可能對此毫無警覺；而取得被告所交付之存摺等
      物之人，顯亦明知其使用該帳戶若未經被告同意，被告自
      得隨時掛失、報警以列為警示帳戶或自行申請補發後提領
      帳戶內款項，顯無可能冒險盜用被告之帳戶，可見上開帳
      戶確係經被告同意後，始為詐騙集團用以詐騙被害人，被
      告之幫助犯意，應可認定。
三、上訴人上訴時仍否認犯行，並無可採，且查原審科刑所依之
    刑法第30條、第339 條第1 項，其法定刑為5 年以下有期徒
    刑，拘役或新台幣3 萬元以下罰金，而原審斟酌被告犯罪情
    節，量處其拘役58日，並諭知如易科罰金之折算標準，認事
    用法均無不當，量刑亦屬低度，本件上訴，自無理由，應予
    駁回。
四、被告經合法通知，無正理由於審理期日不到庭，爰不待其陳
    述，逕行判決。
五、據上論斷，應依刑事訴訟法第455 條之1 第3 項、第368 條
    、第371條，判決如主文。
本案經檢察官曾士哲到庭執行職務。
中    華    民    國     99    年  10     月    27    日
            刑事第四庭  審判長法  官  莊鎮遠
                              法  官  江振源
                              法  官  李謀榮
以上正本證明與原本無異。
不得上訴。
中    華    民    國     99    年  10     月    27    日
                              書記官  鍾思賢

司法院資訊處製作；財團法人民間司法改革基金會備份。
